【裁判字號】    91,訴,1213
【裁判日期】    920130
【裁判案由】    違反稅捐稽徵法等
【裁判全文】
臺灣高雄地方法院刑事判決                        九十一年度訴字第一二一三號
    公  訴  人  臺灣高雄地方法院檢察署檢察官
    被      告  乙○○  男  三.
右列被告因違反稅捐稽徵法等案件，經檢察官提起公訴（九十年度偵字第一七一四二
號），本院判決如左：
    主  文
乙○○無罪。
    理  由
一、公訴意旨略以：被告乙○○於民國八十六年七月間起，以每月新台幣（下同）五
    千元代價，向吳明德承租所經營之建華報關有限公司（以下簡稱建華公司）之報
    關牌照，從事報關業務。明知於八十七年間，並未僱用甲○○，乃經友人介紹認
    識後，取得甲○○同意，二人即基於共同犯意（甲○○部分另分偵辦），由甲○
    ○提出身分資料，交由乙○○據以業務上應製作之薪資表及扣繳憑單，登載自八
    十七年一月起至同年十二月止，每月取薪資四萬二千元；伙食費一千八百元，隨
    持以向稅捐稽徵機關申報稅捐，使不知情之公務員據以登載在公務上所掌之公文
    書，致足生損害予稅捐稽徵機關課徵稅賦之正確性等語，因認被告涉嫌犯稅捐稽
    徵法第四十一條、刑法第二百十五條及第二百十六條之罪。
二、公訴人認被告涉有前揭犯行，係以前揭事實業據被告乙○○坦承不諱，且有薪資
    表、財政部高雄市國稅局各類所得扣繳暨免扣繳憑單各乙紙附卷為之論據。然訊
    之被告堅決否認有公訴人所指犯行，辯稱：甲○○的報稅資料，吳明德向伊拿申
    報書，伊有拿給他，但資料不是伊拿的，借牌期間，伊每月按發票的前算稅率給
    吳明德，報稅是吳明德的事，伊沒有必要逃漏稅等語。
三、按犯罪事實應依證據認定之，無證據不得推定其犯罪事實。又不能證明被告犯罪
    者，應諭知無罪之判決，刑事訴訟法第一百五十四條及第三百零一條第一項分別
    定有明文。又事實之認定，應憑證據，如未能發現相當證據，或證據不足以證明
    ，自不能以推測或擬制之方法，為裁判之基礎（最高法院四十年台上字第八六號
    判例參照。）而所謂證據，係指足以證明被告確有犯罪行為之積極證據而言，該
    項證據須適於為被告犯罪之證明者，始得採為斷罪之資料（參照最高法院六十九
    年台上字第四九一三號判例）。認定不利於被告之事實，須依積極證據，苟積極
    證據不足為不利於被告事實之認定時，即應為有利於被告之認定，更不必有何有
    力之證據，最高法院亦著有三十年上字第八一六號判例可資參照。
四、經查：
    (一)按「納稅義務人以詐術或其他不正當方法逃漏稅捐者，處五年以下有期徒刑、
      拘役或科或併科新台幣六萬元以下罰金。」稅捐稽徵法第四十一條定有明文。
      又最高法院七十四年度台上字第五四九七號判例揭示「稅捐稽徵法第四十一條
      所謂以不正當方法逃漏稅捐，必具有與積極之詐術同一型態，始與立法之本旨
      符合，如僅屬單純的不作為，而別無逃漏稅捐之積極行為，即不能認與詐術漏
      稅之違法特性同視，而繩以稅捐稽徵法第四十一條之罪。依原判決記載之事實
      ，上訴人僅有漏報之消極行為，別無類似詐術之不正當方法，以積極行為逃漏
      稅捐，祇能科以行政罰之罰鍰，不能遽論以該條之罪」。
    (二)本件公訴人於犯罪事實載明被告乙○○於八十六年七月間起向案外人吳明德承
      租經營之建華公司之報關牌照，此亦經被告乙○○於本院審理時坦承於八十六
      年七月起至八十八年三月止皆以吳明德經營之建華公司名義從事報關業務（見
      本院九十二年一月九日審判筆錄），且證人吳明德亦到庭證稱：「（被告在八
      十六年七月到八十八年三月間有沒有向你借牌？）有，這段期間營業稅方面，
      我每個月要提供發票給他向客戶請款，每個月初我再向他收回來換發票。甲○
      ○的申報書是被告提供給我的，但是筆跡是何人的我不知道。」（見本院九十
      二年一月九日審判筆錄），是本件起訴範圍之八十七年一月起至八十七年十二
      月止，係由被告向吳明德租牌營業，被告該段期間之營業係以吳明德之女吳麗
      玲為負責人之建華公司營業，則本件向稅捐稽徵機關申報營業稅捐之人係吳麗
      玲，並非被告乙○○，而吳明德亦因此而遭高雄市稅捐稽徵處移送台灣高雄地
      方法院檢察署偵辦，此有高雄市稅捐稽徵處九十一年十一月二十二日高市稽核
      字第０九一０一０三四二三號刑事案件移送書影本在本院卷及建華公司八十七
      年度申報資料在偵查卷可查，至於被告乙○○則因未依法辦理營業登記為營業
      行為，逃漏營業稅一萬零四百九十三元而受處分，此有高雄市稅捐稽徵處九十
      一年十一月二十六日高市稽法字第０九一０一０五五一一號處分書在卷可稽，
      準此，被告乙○○向吳明德借牌而未辦理營業登記致逃漏營業稅之行為，係僅
      有不申報營業稅之消極不作為，至於積極向稅捐機關為不實申報之行為人係建
      華公司負責人吳麗玲，並非被告，公訴人認被告乙○○持向稅捐稽徵機關申報
      稅捐藉以逃漏營業稅云云，與事實不符，況且在系爭建華公司申報營業稅之納
      稅義務人並非被告，而建華公司申報資料所需之各類所得扣繳暨免扣繳憑單、
      薪資表等均係建華公司所製作，被告並非建華公司人員，被告僅租用建華公司
      牌照而營業，建華公司上開報稅資料顯非被告業務上做成之文書，參諸前揭判
      例意旨，本件公訴人認被告涉犯稅捐稽徵法第四十一條及刑法第二百十五條、
      第二百十六條之罪，顯有誤會，此外，復查無其他積極證據足以證明被告犯罪
      ，自應依法諭知無罪之判決。
據上論斷，應依刑事訴訟法第三百零一條第一項，判決如主文。
中      華      民      國    九十二    年      一      月     三十     日
                                  臺灣高雄地方法院刑事第一庭
                                      法  官        楊智守
右正本證明與原本無異。
如不服本判決，應於判決送達後十日內，向本院提出上訴狀。
                                      書記官        王美玲
中    華    民    國    九十二    年      一月      三十        日


司法院資訊處製作；財團法人民間司法改革基金會備份。
